臺灣板橋地方法院刑事判決　　　　　　 100年度訴字第1426號
公　訴　人　臺灣板橋地方法院檢察署檢察官
被　　　告　蔡淑華
上列被告因違反毒品危害防制條例案件，經檢察官提起公訴（
100 年度毒偵字第2336號），被告於本院準備程序中就被訴事實
為有罪之陳述，經告知被告簡式審判程序之旨，並聽取當事人之
意見後，本院合議庭裁定由受命法官獨任進行簡式審判程序，判
決如下：
    主  文
蔡淑華持有第一級毒品純質淨重十公克以上，累犯，處有期徒刑
壹年陸月。扣案之第一級毒品海洛因壹包（驗餘淨重十九點三二
公克）及第二級毒品甲基安非他命壹包（驗餘淨重零點二五二八
公克）均沒收銷燬，扣案吸食器參組均沒收。
    事  實
一、蔡淑華(一)、前因施用毒品案件，經臺灣基隆地方法院於民國
    91年10月31日以91年度毒聲字第1020號裁定送觀察、勒戒後
    ，因認有繼續施用毒品之傾向，經同法院於91年11月29日以
    91年度毒聲字第1087號裁定令入戒治處所施以強制戒治，於
    92年5 月27日停止強制戒治出所並付保護管束，於92年11月
    28日保護管束期滿未經撤銷，強制戒治執行完畢，並經臺灣
    基隆地方法院檢察署檢察官以92年度戒毒偵字第71號為不起
    訴處分確定。(二)、復於前開強制戒治執行完畢後5 年內，因
    施用第一、二級毒品案件，經臺灣高等法院以94年度上訴字
    第2289號分別判處有期徒刑9 月、5 月，應執行有期徒刑1
    年確定，嗣經同法院於96年7 月19日以96年度聲減字第1887
    號刑事裁定減刑為有期徒刑4 月15日、2 月15日，應執行有
    期徒刑6 月確定。(三)、復因施用第二級毒品案件，經本院以
    95年度簡字第2902號判決判處有期徒刑6 月確定，嗣經臺灣
    高等法院以96年度聲減字第1887號刑事裁定減刑為有期徒刑
    3 月確定。(四)、再因施用第一、二級毒品案件，經本院以95
    年度訴字第3763號分別判處有期徒刑10月、7 月，繼之先後
    經臺灣高等法院以96年度上訴第810 號刑事判決及最高法院
    以96年度臺上字第3076號判決駁回上訴確定，嗣經臺灣高等
    法院以96年度聲減字第1887號刑事裁定分別減刑為有期徒刑
    5 月、3 月15日。(五)、於95年間因贓物、偽造文書等案件，
    經本院以96年度訴字第2478號判處有期徒刑4 月、8 月，減
    為有期徒刑2 月、4 月確定，並與前述(四)減刑後之有期徒刑
    5 月、3 月15日，經合併定應執行刑為有期徒刑1 年確定，
    再與前揭(二)之應執行刑有期徒刑6 月及(三)減刑後之有期徒刑
    3 月接續執行，於97年5 月30日假釋出監並付保護管束，於
    97年8 月26日保護管束期滿，假釋未經撤銷，未執行之刑，
    以已執行論（本案構成累犯）。
二、蔡淑華仍不知悔改，明知海洛因、甲基安非他命分係毒品危
    害防制條例所定之第一、二級毒品，依法不得持有、施用，
    竟基於持有第一級毒品海洛因及第二級毒品甲基安非他命供
    己施用之犯意，於100 年1 月22日某時，在新北市○○區○
    ○路一段68號2 樓住處，以新臺幣（下同）8 萬元之代價，
    向真實姓名年籍不詳綽號「阿奇」之成年男子購入海洛因1
    包（純質淨重14.28 公克，驗餘淨重19.32 公克）及甲基安
    非他命1 小包（驗餘淨重0.2528公克）而持有之，復於翌日
    （23日）晚間9 時許，在其上開住處，各取少許前開購得之
    海洛因及甲基安非他命置於玻璃球內，以用火燒烤吸聞所生
    煙霧之方式，同時施用海洛因及甲基安非他命1 次。嗣於同
    日（23日）晚間11時10分許，為警持搜索票在上址查獲，並
    扣得上開海洛因1 包（純質淨重14.28 公克，驗餘淨重
    19.32 公克）、甲基安非他命1 包（驗餘淨重0.2528公克）
    、吸食器3 組、分裝袋420 個及手機4 支等物。
三、案經臺北市政府警察局大安分局報告臺灣臺北地方法院檢察
    署檢察官呈請臺灣高等法院檢察署檢察長核轉臺灣板橋地方
    法院檢察署檢察官偵查起訴。
    理  由
一、上開犯罪事實，業經被告蔡淑華於警詢及本院審理中自白不
    諱，且被告為警查獲後所採集之尿液經送驗結果，確呈海洛
    因代謝物嗎啡及甲基安非他命之陽性反應，有臺灣尖端先進
    生技醫藥股份有限公司濫用藥物檢驗報告1 紙附卷足稽，並
    有粉塊狀物品1 包、白色透明結晶1 包及吸食器3 組扣案可
    資佐證。又前開扣案之粉塊狀物品1 包、白色透明結晶1 包
    經送驗結果，分別含有海洛因及甲基安非他命成分，海洛因
    純質淨重14.28 公克，驗餘淨重19.32 公克，甲基安非他命
    之驗餘淨重0.2528公克等情，亦有法務部調查局濫用藥物實
    驗室鑑定書及交通部民用航空局航空醫務中心100 年2 月23
    日航藥鑑字第1000856 號毒品鑑定書各1 份在卷為憑，足徵
    被告之自白確與事實相符。再被告有如事實欄所載之施用毒
    品前科，有臺灣高等法院被告前案紀錄表存卷可參，其於強
    制戒治執行完畢釋放出所後，復因施用毒品犯行而經法院判
    刑確定後，再為本件施用第一級、第二級毒品之犯行，自與
    毒品危害防制條例第20、23條所定之「初犯」或「5 年後再
    犯」情形有別（最高法院95年度第7 次刑事庭會議決議內容
    參照），其施用毒品之犯行應依法論科。綜前，本件事證明
    確，被告持有、施用第一級、第二級毒品之犯行均至堪認定
    。
二、按海洛因、甲基安非他命分別係毒品危害防制條例第2 條第
    2 項第1 款、第2 款所稱之第一級、第二級毒品，不得非法
    持有及施用。次按所謂高度行為吸收低度行為乃係基於法益
    侵害之觀點，認為當高度行為之不法內涵足以涵蓋低度行為
    時，方得論以吸收犯。98年5 月20日修正之毒品危害防制條
    例既將同屬持有毒品行為之處罰依數量多寡而分別以觀，顯
    見立法乃係有意以持有毒品數量作為評價持有毒品行為不法
    內涵高低之標準，並據此修訂持有毒品罪之法定刑，俾使有
    所區隔。因此吾人應可推知當行為人持有毒品數量達法定標
    準以上者，由於此舉相較於僅持有少量毒品之不法內涵較高
    、法定刑亦隨之顯著提升，縱令行為人係為供個人施用而1
    次購入，由於該等行為不法內涵非原本施用毒品行為所得涵
    蓋，自不得拘泥於以往施用行為吸收持有行為之既定見解，
    應本諸行為不法內涵高低行為判斷標準，改認持有法定數量
    以上毒品之行為屬高度行為而得吸收施用毒品行為，或逕認
    施用毒品之輕行為當為持有超過法定數量毒品之重行為所吸
    收，方屬允當（臺灣高等法院暨所屬法院98年法律座談會刑
    事類提案第15號研討結果參照）。是核被告所為，係犯毒品
    危害防制條例第11條第3 項持有第一級毒品純質淨重10公克
    以上之罪及同條例第10條第2 項之施用第二級毒品罪。其施
    用第一級毒品之低度行為，為其持有超過法定數量第一級毒
    品之高度行為所吸收；其持有第二級毒品之低度行為，則為
    其施用第二級毒品之高度行為所吸收，均不另論罪。被告以
    一行為觸犯上開二罪名，為想像競合犯，應從較重之持有第
    一級毒品純質淨重10公克以上之罪處斷。又被告有如事實欄
    所示之犯罪科刑執行情形，有前引臺灣高等法院被告前案記
    錄表可佐，其於徒刑執行完畢後5 年內，故意再犯本件有期
    徒刑以上之罪，為累犯，應依刑法第47條第1 項之規定加重
    其刑。爰審酌被告之素行、生活狀況、犯罪之動機、手段、
    所生危害及犯罪後坦承犯行，態度尚稱良好等一切情狀，量
    處如主文所示之刑，以示懲儆。
三、扣案之海洛因1 包（純質淨重14.28 公克，驗餘淨重19.32
    公克）及甲基安非他命1 包（驗餘淨重0.2528公克），為查
    獲之第一級、第二級毒品，且因該等毒品與包裝袋難以完全
    析離，是扣案之前開海洛因及甲基安非他命各1 包（均含包
    裝袋），均應依毒品危害防制條例第18條第1 項規定沒收銷
    燬之。扣案之吸食器3 組，係被告所有供其施用第一級、第
    二級毒品所使用，業據被告於本院審理中供述屬實，爰依刑
    法第38條第1 項第2 款之規定諭知沒收。另扣案之分裝袋
    420 個及手機4 支，被告否認該等分裝袋為其所有，復無其
    他積極證據足認前揭扣案之分裝袋、手機與被告之本案犯行
    有何關聯，尚無從於本案宣告沒收。
據上論斷，應依刑事訴訟法第273 條之1 第1 項、第299 條第1
項前段，毒品危害防制條例第10條第2 項、第11條第3 項、第18
條第1 項，刑法第11條、第55條、第47條第1 項、第38條第1 項
第2款，判決如主文。
本案經檢察官鄭淑壬到庭執行職務。
中    華    民    國   100    年    7     月    6     日
                  刑事第十九庭  法  官  吳佳穎
以上正本證明與原本無異
如不服本判決應於送達後10日內向本院提出上訴狀
                                書記官  黃炎煌
中    華    民    國   100    年    7     月    6     日
附錄本案論罪科刑法條全文：
毒品危害防制條例第10條
施用第一級毒品者，處6 月以上5 年以下有期徒刑。
施用第二級毒品者，處3 年以下有期徒刑。
毒品危害防制條例第11條第3項、第4項
持有第一級毒品純質淨重10公克以上者，處1 年以上7 年以下有
期徒刑，得併科新臺幣1 百萬元以下罰金。
持有第二級毒品純質淨重20公克以上者，處6 月以上5 年以下有
期徒刑，得併科新臺幣70萬元以下罰金。